【裁判字號】    97,訴,3396
【裁判日期】    980324
【裁判案由】    偽造文書等
【裁判全文】
臺灣彰化地方法院刑事判決              97年度訴字第3396號
公  訴  人  臺灣彰化地方法院檢察署檢察官
被      告  戊○○
            丑○○
上列被告因偽造文書等案件，經檢察官提起公訴（97年度偵字第
9998號）及移送併辦（97年度偵字第277號），本院判決如下：
    主    文
丑○○犯如附表所示之罪，各處如附表所示之刑；應執行有期徒
刑壹年，如易科罰金，以銀元參佰元即新臺幣玖佰元折算壹日。
緩刑貳年。
戊○○犯如附表所示之罪，各處如附表所示之刑；應執行有期徒
刑壹年，如易科罰金，以銀元參佰元即新臺幣玖佰元折算壹日。
緩刑貳年。
    犯罪事實
一、戊○○於民國90年間，因偽造文書案件，經本院以89年度訴
    字第566號判決判處有期徒刑6月確定，甫於91年5月13日易
    科罰金執行完畢，詎猶不知悔改，與其妻丑○○2人於95年1
    月間共同發起合會，由丑○○擔任會首，召募陳明珠、子○○（參加2會份）、甲○○（參加2會份）、丙○○、蔡慶輝
    、陳秀珍、己○○、乙○○、庚○○○、寅○○、癸○○、
    丁○○、徐美珠、辛○○（參加2會份）、壬○○等人為會
    員，復在會員名冊中虛列實際上並未參加該會之「王宏賓」
    、「王薏程」、「蕭芷菁」及「張英琪」等4人為會員，而
    成立合會，含會首共23會份，每會份會款新臺幣（下同）2
    萬元，採內標制，並約定首期須由會員各支付3萬元會款予
    會首，嗣會首則須支付各期得標會員3萬1000元會款，期間
    自95年1月17日至96年11月17日止，每月17日晚間8時許，在
    彰化縣社頭鄉○○路171巷71弄17號處開標。詎戊○○、丑
    ○○因週轉不靈，竟利用擔任會首之便及多數會員均不會到
    場競標之機會，共同意圖為自己不法所有，基於詐欺及行使
    偽造私文書之犯意聯絡，分別於如附表一所示之時間，冒用
    如附表一所示之人名義，由丑○○偽造該4人署押，並各填
    具如附表一所示標息競標，而偽造該4人參與各該會期競標
    文義之標單，並提出行使而得標，足以生損害於該4人及其
    餘活會會員之利益。戊○○、丑○○並對陳明珠等活會會員
    隱瞞該冒標情事，使陳明珠等活會會員誤以為確係某會員合
    法得標，陷於錯誤，而交付各期會款予戊○○、丑○○，戊○○、丑○○因此分別詐得如附表一所示活會會員之會款共
    計87萬300元。
二、戊○○、丑○○另共同意圖為自己不法之所有，分別於子○○及庚○○○於如附表二所示之時間得標後，利用向其他會
    員收取會款之機會，將2人向如附表二所示之會員收取應交
    付子○○及庚○○○之會款，以變異持有為所有之意思予以
    侵占入己供己挪用，侵占如附表二所示之金額，合計4萬
    7700元。
三、嗣丁○○於96年9月17日20時許，前往前開投標處所以3200
    元得標後，戊○○卻當場宣布合會停標，始循線查悉上情。
四、案經子○○、庚○○○、卯○○訴請臺灣彰化地方法院檢察
    署檢察官偵查起訴，及丁○○訴由彰化縣警察局田中分局報
    告臺灣彰化地方法院檢察署檢察官移送併辦。
    理    由
壹、證據能力部分：
    被告以外之人於審判外之陳述，雖不符前4條之規定，而經
    當事人於審判程序同意作為證據，法院審酌該言詞陳述或書
    面陳述作成時之情況，認為適當者，亦得為證據；當事人、
    代理人或辯護人於法院調查證據時，知有第159條第1項不得
    為證據之情形，而未於言詞辯論終結前聲明異議者，視為有
    前項之同意，刑事訴訟法第159條之5定有明文。本案下列引
    為證據之證人陳述及書證，檢察官、被告戊○○、丑○○於
    本院審理中均不爭執其證據能力，且以之作為證據並無不當
    ，依上揭法條之規定，自均有證據能力。
貳、實體部分：
一、訊據被告戊○○對於前開犯行均矢口否認，辯稱：合會係由
    被告丑○○召募，伊僅代收過幾次會款，其餘完全不知情云
    云；被告丑○○除坦承虛列王宏賓為會員外，其餘犯行均矢
    口否認，辯稱：合會係由1人召募，被告戊○○完全不知情
    ，王薏程、蕭芷菁、張英琪都有實際加入合會，伊也沒有侵
    占應給子○○、庚○○○的會款，只要有收到就會給云云。
    經查：
(一)被告丑○○於如附表一所示之時間，冒用如附表一所示之人
    名義，偽造該4人署押，並各填具如附表一所示標息競標，
    而偽造該4人參與各該會期競標文義之標單，並提出行使而
    得標等情，業據被告丑○○於偵查中供稱：王宏賓原先確實
    有要參加，後來才說不要，伊有通知幾位會員，而王宏賓、
    王薏程、蕭芷菁、張英琪都是伊自行列入會單中，這4人得
    標時，都有開標，標單也都是伊寫的等語（參96年度他字第
    2063號偵查卷第118、152至153、201頁）。核與證人即會員
    寅○○、乙○○、壬○○、丙○○、蕭淑惠、徐美珠於偵查
    中證稱：伊有參加本件合會，但伊不認識王薏程、蕭芷菁、
    張英琪等語（參同上偵查卷第110至114、195、199頁）；證
    人即會員陳雲珠證稱：伊有參加本件合會，伊不認識王薏程
    、蕭芷菁，被告丑○○對伊表示，張英琪就是被告戊○○等
    語（參同上偵查卷第115頁）；告訴人丁○○於警詢中陳稱
    ，伊在96年9月17日投標時有向被告丑○○詢問，被告丑○○表示張英琪是會首本人自行加入，但被告丑○○並無法提
    出王薏程、蕭芷菁的資料等語（參警卷第7至8頁）；證人王
    宏賓於偵查中證稱：伊沒有參加本件合會，被告丑○○有問
    過伊，伊說要考慮一下，但隔天就拒絕了，而伊之前有參加
    過1次被告2人主持的合會，伊也不認識王薏程、蕭芷菁、張
    英琪等語（參同上偵查卷第117至118、200頁）；證人子○○、蕭淑惠、己○○、辛○○、徐美珠另證稱：被告丑○○
    不曾告訴過伊王宏賓要退出合會等語（參同上偵查卷第201
    頁）相符，復有本件合會會單在卷可稽（參同上偵查卷第5
    頁），應堪認定。被告丑○○雖於本院準備程序及審理中改
    稱：除了王宏賓外，王薏程、蕭芷菁、張英琪均確實有參與
    本件合會，都是打電話要伊幫忙投標，但現在都不願出面，
    伊也沒有這3人的聯絡地址及電話等語。惟被告丑○○既主
    持發起本件合會，依民法規定，有收受會款及墊付未繳交會
    款以交付得標會員之義務，是會首自須掌握各會員之聯絡方
    式，除定期收款外，亦方能於代墊會款後向會員請求償還，
    以保障自身權益，是縱各會員間彼此互不相識，被告丑○○
    豈有不知各會員之聯絡方式，被動任由會員與其聯絡之理，

司法院資訊處製作；財團法人民間司法改革基金會備份。
